【裁判字號】    99,審訴,3149
【裁判日期】    991104
【裁判案由】    毒品危害防制條例
【裁判全文】
臺灣高雄地方法院刑事判決            99年度審訴字第3149號
公  訴  人  臺灣高雄地方法院檢察署檢察官
被      告  甲○○
上列被告因毒品危害防制條例案件，經檢察官提起公訴（99年度
毒偵字第4509號），被告於準備程序進行中就被訴事實為有罪之
陳述，經本院告知簡式審判程序之旨，並聽取被告與公訴人之意
見後，裁定依簡式審判程序審理，判決如下：
    主  文
甲○○施用第一級毒品，累犯，處有期徒刑拾月。
    事  實
一、甲○○前於民國89年間，因施用毒品案件，經本院裁定令入
    勒戒處所施以觀察、勒戒後，認有繼續施用毒品之傾向，經
    本院以89年度毒聲字第7670號裁定令入戒治處所施以強制戒
    治，於91年3 月4 日執行完畢釋放出所，並由臺灣高雄地方
    法院檢察署檢察官以91年度戒毒偵字第278 號為不起訴處分
    確定。復於91年間因施用毒品案件，經本院以91年度毒聲字
    第5231號裁定令入戒治處所施以強制戒治，同時經本院以91
    年度訴字第3344號判處有期徒刑7 月確定，於93年9 月1 日
    縮刑期滿執行完畢。再於93年間，因施用毒品案件，經臺灣
    高等法院高雄分院以93年度上訴字第615 號判處有期徒刑7
    月確定，又於94年間，因施用毒品案件，經本院以94年度訴
    字第457 號判處有期徒刑7 月確定，上開案件接續執行，於
    95年3 月23日縮刑期滿執行完畢。另於96年間，因施用毒品
    案件，經本院以96年度訴字第2883號、96年度訴字第4565號
    判處有期徒刑6 月、1 年2 月，合併定應執行刑為有期徒刑
    1 年7 月確定，於98年8 月25日縮短刑期假釋出監，於99年
    3 月19日假釋期滿未經撤銷視為執行完畢。詎甲○○仍不知
    悔改及戒除毒癮，基於施用第一級毒品海洛因之犯意，於99
    年6 月14日上午8 時許，在高雄市鼓山區○○○路61巷38之
    5 號住處，以針筒注射靜脈方式，施用第一級毒品海洛因1
    次。嗣於同年6 月15日下午5 時52分許，在高雄市三民區○
    ○○路367 號，因另案通緝為警查獲，經警徵得同意採集尿
    液送驗，結果呈嗎啡、可待因陽性反應，始悉上情。
二、案經高雄市政府警察局三民第一分局移送臺灣高雄地方法院
    檢察署檢察官偵查起訴。
    理  由
一、本件被告甲○○所犯係死刑、無期徒刑、最輕本刑為3 年以
    上有期徒刑以外之罪，其於準備程序進行中，就被訴事實為
    有罪之陳述，經受命法官告知簡式審判程序之旨，並聽取當
    事人之意見後，本院合議庭認無不得或不宜改依簡式審判程
    序進行之情形，爰依刑事訴訟法第273 條之1 第1 項規定，
    裁定本件由受命法官獨任進行簡式審判程序。又本件卷內之
    證據資料，依同法第273 條之2 規定，不受同法第159 條第
    1 項關於傳聞法則規定之限制，依法均有證據能力，合先敘
    明。
二、上揭事實，業據被告於本院審理中坦承不諱，並有高雄市立
    凱旋醫院99年7 月8 日濫用藥物尿液檢驗報告（警卷第13頁
     ）、毒品案件尿液送驗編號與真實姓名對照表（警卷第15
    頁）各1 紙在卷可稽，足認被告前開任意性之自白與事實相
    符，得作為被告有罪之證據。又被告曾受如事實欄所載之觀
    察、勒戒及強制戒治處分執行完畢後5 年內，再犯施用毒品
    罪而經依法追訴處罰完畢等事實，亦有卷附本院院內索引卡
    紀錄表、臺灣高等法院被告前案紀錄表各1 份在卷可按。按
    毒品危害防制條例第20條、第23條於93年1 月9 日修正施行
    後，將施用毒品之刑事處遇程序，區分為「初犯」及「五年
    內再犯」、「五年後再犯」3 種，其立法理由謂：「初犯」
    經觀察、勒戒或強制戒治執行完畢釋放後，「五年內再犯」
    者，因其再犯率甚高，原實施之觀察、勒戒及強制戒治既已
    無法收其實效，爰依法追訴或裁定交付審理。至於經觀察、
    勒戒或強制戒治執行完畢釋放後，「五年後再犯」者，前所
    實施之觀察、勒戒或強制戒治已足以遮斷其施用毒品之毒癮
    ，為期自新及協助其斷除毒癮，仍適用「初犯」規定，先經
    觀察、勒戒或強制戒治之程序。從而依修正後之規定，僅限
    於「初犯」及「五年後再犯」二種情形，始應先經觀察、勒
    戒或強制戒治程序。倘被告於5 年內已再犯，經依法追訴處
    罰，縱其第3 次再度施用毒品之時間，在初犯經觀察、勒戒
    或強制戒治執行完畢釋放5 年以後，已不合於「五年後再犯
    」之規定，且因已於「五年內再犯」，顯見其再犯率甚高，
    原實施觀察、勒戒或強制戒治，已無法收其實效，即應依該
    條例第10條處罰（最高法院95年第7 次刑事庭會議決議參照
    ）。從而，被告於前開初犯觀察、勒戒及強制戒治處分執行
    完畢釋放後「五年內再犯」施用毒品罪，並經依法追訴處罰
    執行完畢，而本件被告再度施用毒品犯行，已不合於「五年
    後再犯」之規定，揆諸前揭說明即應依毒品危害防制條例第
    10條加以處罰。職是，本件事證明確，被告犯行洵堪認定，
    應依法論科。
三、核被告所為，係犯毒品危害防制條例第10條第1 項之施用第
    一級毒品罪。被告為施用而持有第一級毒品之低度行為，為
    施用第一級毒品之高度行為所吸收，不另論罪。又被告有如
    事實欄所記載論罪科刑執行完畢之紀錄，有上開被告前案紀
    錄表附卷可考，其於有期徒刑執行完畢後，5 年內故意再犯
    本件有期徒刑以上之罪，為累犯，應依刑法第47條第1 項規
    定，加重其刑。爰審酌被告前因施用毒品案件，迭經觀察、
    勒戒、強制戒治及法院科刑判決後，竟再為本件犯行，足見
    其惡習已深，且戒絕毒癮之意志不堅，未能體悟施用毒品對
    自己、家人造成之傷害及社會之負擔，自屬可議；參以被告
    犯後坦承犯行，且施用毒品本質上係屬戕害自身健康之行為
    ，尚未直接危害他人，反社會性程度應屬較低，及其施用毒
    品之前科紀錄非少、智識程度為國小畢業，現從事臨時工，
    每天收入約新臺幣900 元等一切情狀，量處如主文所示之刑
    ，以資懲儆。
據上論斷，應依刑事訴訟法第273 條之1 第1 項、第284 條之1
、第299 條第1 項前段，毒品危害防制條例第10條第1 項，刑法
第11條前段、第47條第1 項，判決如主文。
本案經檢察官王清海到庭執行職務。
中    華    民    國    99    年    11    月     4    日
                  刑事第十庭    法  官  林裕凱
以上正本證明與原本無異。
如不服本判決應於收受判決後10日內向本院提出上訴書狀，並應
敘述具體理由。其未敘述上訴理由者，應於上訴期間屆滿後20日
內向本院補提理由書(均須按他造當事人之人數附繕本)「切勿逕
送上級法院」。
中    華    民    國    99    年    11    月     4    日
                                書記官  黃振祐
附錄所犯法條
毒品危害防制條例第10條
施用第一級毒品者，處 6 月以上 5 年以下有期徒刑。
施用第二級毒品者，處 3 年以下有期徒刑。

司法院資訊處製作；財團法人民間司法改革基金會備份。
